臺灣屏東地方法院刑事判決　　　　　　　100年度訴字第785號
公　訴　人　臺灣屏東地方法院檢察署檢察官
被　　　告　黃清泉
　　　　　　黃永輝
　　　　　　林憲乙
　　　　　　鍾英利
上列被告因違反森林法等案件，經檢察官提起公訴（100 年度偵
字第4155號），嗣被告於準備程序中就被訴犯罪事實為有罪之陳
述，經本院告知簡式審判程序之旨，並聽取被告及公訴人之意見
後，合議庭裁定由受命法官獨任進行審判程序，判決如下：
    主  文
黃清泉犯森林法第五十二條第一項第六款之竊取森林主產物罪，
處有期徒刑陸月，如易科罰金，以新臺幣壹仟元折算壹日，併科
罰金新臺幣伍拾伍萬仟伍佰元，罰金如易服勞役，以新台幣貳
仟元折算壹日。扣案之圓鍬壹支、鐵鍬壹支及手鋸壹支均沒收。
黃永輝共同犯森林法第五十條之搬運贓物罪，處有期徒刑月，
，如易科罰金，以新臺幣壹仟元折算壹日。
林憲乙共同犯森林法第五十條之搬運贓物罪，處有期徒刑月，
，如易科罰金，以新臺幣壹仟元折算壹日。
鍾英利共同犯森林法第五十條之搬運贓物罪，處有期徒刑月，
，如易科罰金，以新臺幣壹仟元折算壹日。
    事  實
一、黃清泉意圖為自己不法所，於100 年4 月12日上午9 時許，
    攜帶其所有，客觀上均足以對人之生命、身體造成危害，可
    供兇器使用之圓鍬、鐵鍬及手鋸各1 支，前往屏東縣牡丹鄉
    石門埔山區林務局恆春工作站第29號國有林班地，於同日上
    午11時許，於座標位置分別為：( 一) X 軸：226153；Y 軸
    00000 00( 二) Ｘ軸：226161；Ｙ軸：0000000 之林地上，
    開始著手挖掘森林主產物七里香2 株後，放置於原地。另於
    同日晚上8 時許，以每人新臺幣( 下同) 1000元之代價，僱
    請有搬運贓物犯意之黃永輝、林憲乙及鍾英利於翌日上午前
    去協助搬運上開七里香2 株（山價18萬4,500 元）。詎黃永
    輝、林憲乙、鍾英利明知上開七里香為黃清泉竊取之贓物，
    仍共同基於搬運贓物之犯意聯絡，於100 年4 月13日上午10
    時許，由黃清泉駕駛其所有之車牌號碼4387-UN 號吉普車搭
    載黃永輝，另林憲乙、鍾英利則騎乘車牌號碼XJC-237 號重
    型機車共同前往前揭地點，擬由黃清泉、黃永輝、林憲乙及
    鍾英利將上開2 株七里香搬運至上開吉普車上。惟於搬運下
    山途中，因跡可疑為警所攔查，因而查悉上情，並扣得上開
    七里香2 株、圓鍬、鐵鍬及手鋸各1 支。
二、案經屏東縣政府警察局恆春分局報告臺灣屏東地方法院檢察
    署檢察官偵查起訴。
    理  由
一、本件被告黃清泉、黃永輝、林憲乙、鍾英利所犯係死刑、無
    期徒刑、最輕本刑為3 年以上有期徒刑以外之罪，其於本院
    準備程序中就前揭被訴事實為有罪之陳述，經受命法官告知
    簡式審判程序之旨，並聽取其與公訴人之意見後，本院認無
    不得或不宜改依簡式審判程序進行之處，爰依刑事訴訟法第
    273 條之1 第1 項、第284 條之1 ，本院合議庭裁定由受命
    法官獨任依簡式審判程序審理；又簡式審判程序之證據調查
    ，依刑事訴訟法第273 條之2 規定，不受同法第159 條第1
    項審判外陳述排除之限制，再被告黃清泉、黃永輝、林憲乙
    、鍾英利對於卷內之各項證據，亦不爭執證據能力，故卷內
    所列之各項證據，自得作為證據，合先敘明。
二、上揭事實，業據被告黃清泉、黃永輝、林憲乙、鍾英利於警
    訊、偵查及本院審理時坦承不諱，核與證人即林務局屏東林
    區管理處職員陳豐喜於警詢中陳述之情節相符，復有扣押筆
    錄、扣押物品目錄表、屏東縣政府警察局恆春分局贓物認領
    代保管單、恆春事業區第29林班地七里香被害位置圖、車牌
    號碼4387-NU 號自小客車車籍資料查詢表各1 份及現場照片
    、七里香照片、採證照片共23張附卷可憑（見警卷第37至40
    頁、第42頁、第53頁、第43至44頁、第54至62頁）；又觀之
    卷附七里香園藝山價查定書1 份（見本院卷第44頁），園藝
    山價為18萬4,500 元（即：園藝市價20萬元－集裝工資6,00
    0 元－搬運費用9,500 元＝18萬4,500 元），此外復有上開
    扣案工具圓鍬、鐵鍬及手鋸各1 支可資參佐（見偵卷第30-3
    頁），足認被告黃清泉、黃永輝、林憲乙、鍾英利之自白與
    事實相符。本案事證明確，被告黃清泉、黃永輝、林憲乙、
    鍾英利之犯行均洵堪認定，應依法論科。
三、按森林係指林地及其群生竹、木之總稱，依其所有權之歸屬
    ，分為國有林、公有林及私有林；國有林林產物之種類、處
    分方式與條件、林產物採取、搬運、轉讓、繳費及其他應遵
    行事項之處分規則，由中央主管機關定之，森林法第3 條第
    1 項、同法第15條第3 項分別定有明文。次按所謂國有林林
    產物之「主產物」，係指生立、枯損、倒伏之竹木及餘留之
    根株、殘材；「副產物」則係指樹皮、樹脂、種實、落枝、
    樹葉、灌藤、竹筍、草類、菌類及其他主產物以外之林產物
    ，國有林林產物處分規則第3 條亦明文規定。經查，本件被
    告黃清泉行竊地點為屏東縣牡丹鄉石門埔山區林務局恆春工
    作站第29號國有林班地（於座標位置分別為：（一) X 軸：
    226153；Y 軸0000000 （二）Ｘ軸：226161；Ｙ軸：000000
    0 之林地上），所竊取之物為七里香，當屬森林主產物無訛
    ，被告黃清泉為搬運其所竊得之物，使用車牌號碼4387-UN
    號吉普車，是核被告黃清泉係犯森林法第52條第1 項第6 款
    之竊取森林主產物，為搬運贓物，使用車輛罪；被告黃永輝
    、林憲乙、鍾英利均係犯森林法第50條之搬運贓物罪，皆應
    依刑法第349 條第2 項搬運贓物罪處斷。被告黃永輝、林憲
    乙、鍾英利就上揭搬運七里香之行為，有犯意聯絡及行為分
    擔，為共同正犯。又被告黃清泉竊取森林主產物所用之圓鍬
    、鐵鍬及手鋸各1 支均為金屬製品，質地堅硬，是衡情於客
    觀上具有危險性，以之攻擊於人，均足以為殺害或傷害人之
    生命、身體之器械，堪認為兇器，雖亦構成於森林法50條之
    竊取森林主產物罪，本應依刑法第321 條第1 項第3 款攜帶
    兇器竊盜罪論處。惟森林法第52條第1 項第6 款之規定為同
    法第50條之特別規定，亦即應優先適用森林法第52條第1 項
    第6 款規定論罪，不再論以森林法第50條、刑法第321 條第
    1 項第3 款之罪（最高法院47年臺上字第979 號判例意旨參
    照），併予敘明。
四、爰審酌被告黃清泉不思正當工作，竟竊取森林主產物七里香
    2 株，於森林保育、水土保持與國家、私人財產造成侵害，
    被告黃永輝、林憲乙、鍾英利則協同搬運贓物，助長竊風，
    其等所為非是，惟被告黃清泉、黃永輝、林憲乙、鍾英利事
    後坦承全部犯行，其等犯後態度尚佳，暨其等犯罪之動機、
    目的、手段、素行、所竊得之七里香價值等一切情狀，分別
    量處如主文所示之刑，並就被告黃清泉併科處贓額即山價18
    萬4,500 元之3 倍罰金即55萬3,500 元（按森林法於87 年5
    月27日修正時，相關罰金之條文均已修正為以新臺幣為罰金
    之單位，雖同法第52條未予明示，惟解釋上其貨幣單位應與
    其他條文相同），並分別諭知易科罰金、易服勞役之折算標
    準，以示懲儆。又扣案之圓鍬、鐵鍬及手鋸各1 支，為被告
    黃清泉所有之物，業據被告供承在案（見本院卷第24 頁 ）
    ，且供犯罪所用，應依刑法第38條第1 項第2 款宣告沒收。
據上論斷，應依刑事訴訟法第273 條之1 第1 項、第284 條之1
、第299 條第1 項前段，森林法第50條、第52條第1 項第6 款，
刑法第11條前段、第349 條第2 項、第28條、第41條第1 項前段
、第42條第3項前段、第38條第1 項第2 款，判決如主文。
本案經檢察官潘國威到庭執行職務。
中    華    民    國  100     年    10    月    20    日
                  刑事第三庭    法  官  蕭筠蓉
以上正本證明與原本無異。
如不服本判決應於收受判決後10日內向本院提出上訴書狀，並應
敘述具體理由；其未敘述上訴理由者，應於上訴期間屆滿後20日
內向本院補提理由書（均須按他造當事人之人數附繕本）「切勿
逕送上級法院」。
中    華    民    國  100     年    10    月    20    日
                                書記官  張語恬
附錄本案論罪科刑之法條：
森林法第50條、第52條第1項第6款、中華民國刑法第349條第2項
森林法第50條
（竊取森林主、副產物罪）
竊取森林主、副產物，收受、搬運、寄藏、收買贓物或為牙保者
，依刑法規定處斷。
森林法第52條
（加重竊取森林主、副產物罪）
竊取森林主、副產物而有左列情形之一者，處 6 月以上 5 年以
下有期徒刑，併科贓額 2 倍以上 5 倍以下罰金：
一、於保安林犯之者。
二、依機關之委託或其他契約，有保護森林義務之人犯之者。
三、於行使林產採取權時犯之者。
四、結夥二人以上或僱使他人犯之者。
五、以贓物為原料，製造木炭、松節油、其他物品或培植菇類者
    。
六、為搬運贓物，使用牲口、船舶、車輛，或有搬運造材之設備
    者。
七、掘採、毀壞、燒燬或隱蔽根株，以圖罪跡之湮滅者。
八、以贓物燃料，使用於礦物之採取，精製石灰、磚瓦或其他物
    品之製造者。
前項未遂犯罰之。
第 1 項第 5 款所製物品，以贓物論，沒收之。
中華民國刑法第349條
（普通贓物罪）
收受贓物者，處 3 年以下有期徒刑、拘役或 5 百元以下罰金。
搬運、寄藏、故買贓物或為牙保者，處 5 年以下有期徒刑、拘
役或科或併科 1 千元以下罰金。
因贓物變得之財物，以贓物論。